【裁判字號】    90,自,560
【裁判日期】    901005
【裁判案由】    侵占
【裁判全文】
臺灣臺中地方法院刑事判決                            九十年度自字第五六號
    自  訴  人  偉新小客車租賃有限公司
    代  表  人  江文德
    被      告  甲○○
右列被告因侵占案件，經自訴人提起自訴，本院判決如左：
    主  文
甲○○無罪。
    理  由
一、自訴意旨略以：被告甲○○於民國九十年四月十九日下午六時四十五分許，向自
    訴人偉新小客車租賃有限公司承租車牌號碼Ｂ六─二一三六號自小客車一輛，約
    定租期至九十年五月三十一日下午六時四十五分止，詎被告並未依約定期限還車
    ，亦未通知是否續租，即音訊全無，經多方聯繫、催索，仍遲遲不見被告回音及
    人車蹤影，因認被告有刑法第三百三十五條第一項之普通侵占罪嫌云云。
二、按犯罪事實應依證據認定之，無證據不得推定其犯罪事實；又不能證明被告犯罪
    者，應諭知無罪之判決，刑事訴訟法第一百五十四條、第三百零一條第一項前段
    分別定有明文。次按事實之認定，應憑證據，如未能發現相當證據，或證據不足
    以證明，自不能以推測或擬制之方法以為裁判基礎；又認定不利被告之事實，須
    依積極證據，苟積極證據不足為不利於被告事實之認定時，即應為有利於被告之
    認定，更不必有何有利之證據；而刑法之侵占罪，須持有人變易其原有之持有意
    思而為不法所有之意思，始能成立，如僅將持有物延不交還或有其他原因致一時
    未能交還，既缺乏主觀要件，即難遽以該罪相繩，最高法院三十年上字第八一六
    號、四十年臺上字第八六號、六十八年台上字第三一四六號判例亦著述甚明。
三、訊據被告雖坦承曾向自訴人公司承租系爭自小客車，且未按期返還之事實，核與
    自訴人指述情節大致相符，並有卷附之租車契約書影本一件可證，固屬真實，惟
    被告堅決否認有何侵占之犯行，辯稱：伊於租期屆至後曾打電話與自訴人聯絡，
    希望能延期給付租金，自訴人亦同意，其後在八十九年七月十五日發生車禍，翌
    日亦打電話告知自訴人，伊無侵占該車之意圖等語。經查：(一)、被告雖曾向自
    訴人公司承租系爭自小客車，租期屆至後仍繼續使用未按期歸還，惟被告之行為
    是否構成普通侵占罪，仍應視其主觀上是否有變易原有之持有意思而為不法所有
    之意思以為斷，不得僅以被告遲延交還所承租之小客車，即遽以該罪相繩。(二)
    、被告曾於九十年七月十五日凌晨零時許駕駛系爭自小客車，在台中市○○區○
    ○路、進化北路口，與訴外人朱國安發生車禍，系爭自小客車因而受損，目前尚
    在台中市○○路尚鴻汽車修配廠待修中，業據自訴人代表人江文德、被告分別陳
    明，並有本院依職權調取之台中市○○○道路交通事故調查報告表一份、照片三
    幀可資佐證，則系爭自小客車雖逾期未還，但該車既尚在被告占有中，被告並未
    將該自小客車出售或典當，亦即在客觀上無處分之行為，被告主觀上是否有變易
    持有而為不法所有之意思，尚難遽斷 (依被告所供，期間雖曾將該車出借他人，
    惟此僅使用借貸行為，尚非處分)。(三)、自訴人代表人於本院九十年九月十二
    日審理時陳稱：「 (問：被告沒有付租金之後，是否有打電話給你？)是沒有付
    租金十幾天以後才打電話給我，有打了好幾次的電話，他說他人在南部，身上沒
    有錢，我就叫他把車子開回來，他說好，但是還是沒有把車子牽回來，結果過了
    二個星期他又打電話給我，他說過幾天再把車子牽回來，後來他一個朋友打電話
    來說，被告出事情被關，我問那一個人是誰，那個人也沒有講，後來他有打電話
    過來，說他發生車禍，是隔了多久我沒有記起來，而且我也不相信他」；「如果
    要續租就要先繳租，要不然就要把車牽回來」等語，是依自訴人代表人之上開陳
    述，被告於租期屆至及前開車禍發生後既曾數度以電話與自訴人公司連繫，要求
    能繼續租用該車，縱使自訴人公司未同意續租，惟究不得謂被告未於原訂租期屆
    至後還車，係出於主觀上變易持有而為不法所有之意思，被告所辯，尚非子虛，
    是被告所為，核與侵占罪構成要件不合。此外復查無其他積極證據，足資証明被
    告有何侵占犯行，自應為無罪諭知。據上論斷，應依刑事訴訟法第三百四十三條
    、第三百零一條第一項，判決如主文。
中      華      民      國      九十      年      十      月    五      日
                                     臺灣臺中地方法院刑事第五庭
                                         法  官  劉長宜
右正本證明與原本無異。
如不服本判決，應於送達後十日內向本院提出上訴狀(須附繕本)，上訴於台灣高等
法院台中分院。
                                         書記官
中      華      民      國      九十 年      十      月     十一   日


司法院資訊處製作；財團法人民間司法改革基金會備份。
